【裁判字號】    97,訴,1492
【裁判日期】    971117
【裁判案由】    毒品危害防制條例
【裁判全文】
臺灣基隆地方法院刑事判決              97年度訴字第1492號
公  訴  人  臺灣基隆地方法院檢察署檢察官
被      告  甲○○
                  （現於臺灣基隆監獄基隆分監執行中）
上列被告因違反毒品危害防制條例等案件，經檢察官提起公訴（
97年度偵字第2267號），被告就被訴事實為有罪之陳述，本院合
議庭裁定由受命法官獨任進行審判，經改依簡式審判程序審理後
判決如下：
    主  文
甲○○施用第一級毒品，累犯，處有期徒刑柒月。
    事  實
一、甲○○前於民國87年間，因施用第一級、第二級毒品案件，
    經本院裁定送觀察、勒戒後，認無繼續施用毒品之傾向，於
    87年11月17日執行完畢釋放，並由臺灣基隆地方法院檢察署
    檢察官以87年度偵字第4998號不起訴處分。復於88年間，因
    施用第一級、第二級毒品案件，經本院裁定送觀察、勒戒後
    ，認有繼續施用毒品之傾向，再經本院裁定令入戒治處所強
    制戒治（90年3 月10日執行完畢），並於88年12月27日以88
    年度訴字第529 號判決，判處有期徒刑1 年、8 月，應執行
    有期徒刑1 年6 月確定。另於89年間，因施用第一級案件，
    經本院於89年10月31日以89年度訴字第615 號判決，判處有
    期徒刑1 年2 月確定；因施用第二級毒品案件，經本院於89
    年12月30日以89年度易字第644 號判決，判處有期徒刑7 月
    確定，其因上開2 案件所處之刑，嗣並經本院於90年4 月11
    日以90年度聲字第385 號裁定，合併定應執行有期徒刑1 年
    7 月。其入監接續執行上開有期徒刑1 年6 月、1 年7 月後
    ，於92年5 月28日假釋出監，嗣其假釋經撤銷，其入監執行
    殘刑9 月10日後，於93年7 月31日執行完畢。又於92年間，
    因施用第一級、第二級毒品案件，經本院裁定送強制戒治（
    因毒品危害防制條例於93年間修正而報結），並於93年2 月
    23日以93年度訴字第54號判決，判處有期徒刑1 年、5 月，
    應執行有期徒刑1 年4 月，其不服提起上訴後，先後經臺灣
    高等法院於93年6 月16日以93年度上訴字第1192號判決及最
    高法院於93年8 月19日以93年度台上字第4378號判決，分別
    駁回上訴確定（下稱甲案）。另因竊盜案件，經本院於93年
    6 月7 日以93年度訴字第316 號判決，判處有期徒刑5 月，
    其不服提起上訴後，經臺灣高等法院於93年10月29日以93年
    度上訴字第2224號判決，駁回上訴確定（下稱乙案）。其因
    上開2 案件所處之刑，嗣經臺灣高等法院於93年12月9 日以
    93年度聲字第1437號裁定，合併定應執行有期徒刑1 年8 月
    確定。再因施用第一級、第二級毒品案件，經本院於93年12
    月22日以以93年度訴字第72 2號判決，判處有期徒刑1 年、
    7 月，應執行有期徒刑1 年5 月確定（下稱丙案）。其入監
    接續執行上開有期徒刑1 年8 月、1 年7 月後，於96年1 月
    17日假釋出監，嗣其假釋雖經撤銷，然因其上開所犯甲、乙
    、丙各罪經減刑後，已毋庸再執行殘刑，因而執行完畢。再
    因施用第一級毒品案件，經本院於96年4 月30日以96年度訴
    字第210 號判決，判處有期徒刑11月確定，嗣並經本院於96
    年8 月9 日以96年度聲減字第1070號裁定，減為有期徒刑5
    月又15日，於97年2 月21日執行完畢。
二、詎甲○○猶未戒斷毒癮，復基於施用第一級毒品海洛因之犯
    意，於97年8 月3 日上午7 時許，在基隆市○○區○○路42
    號住處，以將第一級毒品海洛因注入注射針筒，再施打入身
    體之方式，施用第一級毒品海洛因1 次。嗣其於97年8 月3
    日下午1 時40分許，在基隆市○○區○○路209 號前，因形
    跡可疑，經警向前盤查時發現其手臂有明顯針筒注射痕跡，
    乃於徵得其同意後，採集其尿液送驗，結果呈嗎啡之陽性反
    應，而悉上情。
三、案經基隆市警察局第四分局報告臺灣基隆地方法院檢察署檢
    察官偵查後起訴。
    理  由
壹、程序事項：
    本件被告甲○○所犯者非為死刑、無期徒刑、最輕本刑為3
    年以上有期徒刑之罪或高等法院管轄第一審案件，其於準備
    程序進行中，先就被訴事實為有罪之陳述，經告知其簡式審
    判程序之旨，並聽取公訴人、被告之意見後，本院業已依刑
    事訴訟法第273 條之1 第1 項之規定，裁定由受命法官獨任
    以簡式審判程序進行本案之審理。
貳、實體事項：
一、事實認定：
    上開事實，業據被告於本院審理時坦承在卷，且其為警查獲
    時所採集之尿液送驗後，結果呈嗎啡之陽性反應，有台灣尖
    端先進生技醫藥股份有限公司濫用藥物檢驗報告1 紙附卷可
    稽，足徵被告之自白與事實相符，可以採信。本案事證明確
    ，被告施用第一級級毒品之犯行洵堪認定，應依法論科。
二、論罪科刑：
  (一)按毒品危害防制條例係於92年7 月9 日修正公布，自93年1
    月9 日起施行，其中第20條、第23條將施用毒品之刑事處遇
    程序，區分為「初犯」、「五年內再犯」、「五年後再犯」
    。依其立法理由之說明：「初犯」，經觀察、勒戒或強制戒
    治後，應為不起訴處分或不付審理之裁定；經觀察、勒戒或
    強制戒治執行完畢釋放後，「五年內再犯者」，因其再犯率
    甚高，原實施之觀察、勒戒及強制戒治既已無法收其實效，
    爰依法追訴或裁定交付審理。至於經觀察、勒戒或強制戒治
    執行完畢釋放後，「五年後再犯者」，前所實施之觀察、勒
    戒或強制戒治已足以遮斷其施用毒品之毒癮，為其自新及協
    助其斷除毒癮，仍適用「初犯」規定，先經觀察、勒戒或強
    制戒治之程序。從而依修正後之規定，僅限於「初犯」及「
    五年後再犯」二種情形，始應先經觀察、勒戒或強制戒治程
    序。倘被告於5 年內已再犯，經依法追訴處罰，縱其第三次
    （或第三次以上）再度施用毒品之時間，在初犯經觀察、勒
    戒或強制戒治執行完畢釋放五年以後，已不合於「五年後再
    犯」之規定，且因已於「五年內再犯」，顯見其再犯率甚高
    ，原實施觀察、勒戒或強制戒治，已無法收其實效，即應依
    該條例第10條處罰（最高法院95年度台非字第59號、第65號
    判決意旨及最高法院95年第7 次刑事庭會議決議意旨參照）
    。被告有如事實欄所載，於90年3 月10日強制戒治完畢後之
    5 年內，復因施用毒品案件，經法院判決確定之情形，有臺
    灣高等法院被告前案紀錄表在卷可稽。被告既曾於「五年內
    再犯」，且經法院判處罪刑確定，竟又再次於事實欄所示之
    時間施用第一級毒品海洛因，揆諸前揭說明，即非屬毒品危
    害防制條例第20條第3 項所定「五年後再犯」之情形，故檢
    察官依法逕行起訴本案，於法要無不合，合先敘明。
  (二)查海洛因係毒品危害防制條例第2 條第2 項第1 款所定之第
    一級毒品，被告非法施用第一級毒品海洛因之行為，係犯毒
    品危害防制條例第10條第1 項之施用第一級毒品罪。被告因
    施用而持有第一級毒品海洛因之低度行為，應為施用第一級
    毒品之高度行為所吸收，不另論罪。又其前曾受如事實欄所
    示之有期徒刑執行完畢，有臺灣高等法院被告前案紀錄表在
    卷可按，其於有期徒刑執行完畢後，5 年以內故意再犯本件
    有期徒刑以上之罪，為累犯，應依法加重其刑。爰審酌被告
    犯罪之動機、曾有施用毒品之前科仍不知戒除，惟犯罪後坦
    承犯行，且所犯之施用毒品犯行乃戕害自己身心健康，並未
    危及他人等一切情狀，量處如主文所示之刑。
據上論斷，應依刑事訴訟法第273條之1第1項、第299條第1 項前
段，毒品危害防制條例第10條第1 項、第23條第2 項，刑法第11
條前段、第47條第1 項，判決如主文。
本案經檢察官乙○○到庭執行職務。
中    華    民    國    97    年    11    月    17    日
                  刑事第一庭法  官   劉桂金
以上正本證明與原本無異。
如不服本判決應於收受本判決後10日內向本院提出上訴書狀，其
未敘述上訴理由者，並得於提起上訴後10日內向本院補提理由書
狀（均須按他造當事人之人數附繕本）「切勿逕送上級法院」。
中    華    民    國    97    年    11    月    17    日
                            書記官   鄧順生
附錄論罪法條：
毒品危害防制條例第10條第1項
施用第一級毒品者，處 6 月以上 5 年以下有期徒刑。


司法院資訊處製作；財團法人民間司法改革基金會備份。
